【裁判字號】    94,易,775
【裁判日期】    950127
【裁判案由】    竊盜
【裁判全文】
臺灣高雄地方法院刑事判決               94年度易字第775號
公  訴  人  臺灣高雄地方法院檢察署檢察官
被      告  乙○○
上列被告因竊盜案件，經檢察官提起公訴（93年度偵字第13233
號），本院判決如下：
    主  文
乙○○無罪。
    理  由
一、公訴意旨略以：被告乙○○與甲○○（本院通緝中）基於意
    圖為自己不法所有之犯意聯絡，共同於民國93年6 月9 日晚
    間6 時10分許，在高雄縣岡山鎮○○路118 巷21號旁空地上
    ，由甲○○徒手竊取告訴人丁○○所有、放置於該處之三角
    鐵架1 具（價值約新臺幣（下同）1,500 元），得手後，乃
    騎乘車牌號碼OGO-312 號重型機車，搭載被告離開現場，嗣
    為目擊被告與甲○○2 人共同騎車離開之丁○○女兒戊○○
    報警查獲，因認被告涉犯刑法第320 條之普通竊盜罪等語。
二、按犯罪事實應依證據認定之，無證據不得認定犯罪事實；不
    能證明被告犯罪者，應諭知無罪之判決；刑事訴訟法第154
    條第2 項、第301 條第1 項分別定有明文。又竊盜罪為即成
    犯，只要將行為人基於行竊故意，將行竊標的物移入自己實
    力支配下，犯罪即已完成，而犯罪完成後，若有他人參與共
    同持有，甚或支配該竊得之標的物，則該人乃係屬學理上所
    謂之「事後共犯」，除其行為另行符合他罪之構成要件，應
    依該他罪論處外，尚無論以「竊盜罪」共同正犯之餘地（最
    高法院82年度臺上字第3924號判決意旨參照）。
三、本件公訴人認被告涉犯竊盜罪嫌，無非係以被告於警詢中之
    陳述、證人即共同正犯乙○○、證人即告訴人楊金龍、證人
    即目擊經過之戊○○、路口監視器翻拍照片1 張、現場照片
    2 張，為其論據。訊據被告堅決否認有何共同竊盜之犯行，
    並辯稱：甲○○那天到我家借機車說要去找朋友，我怕甲○○騎我家的機車出去會發生事情，所以我跟著去；當時是甲○○先把機車牽出門外，我稍後才走出去，並直接坐上後座
    讓甲○○載走，我一開始沒有看到機車前方踏板上面有三角
    鐵架，等我發現該三角鐵架時，我立即知道那不是甲○○的
    ，有要甲○○馬上還，但甲○○說不要等語。
四、經查：
(一)證據能力方面：
    被告同意證人即共同正犯乙○○、證人即告訴人楊金龍與證
    人戊○○於警詢中所為之陳述，均得作為證據，本院審酌前
    開證人於警詢中所為陳述作成時之狀況，俱認為適當，依刑
    事訴訟法第159 條之5 第1 項，應均有證據能力。
(二)實體方面：
  1.被告於93年6 月9 日晚間6 時10分許，由甲○○以機車附載
    行經高雄縣岡山鎮○○路118 巷口，當時機車前方踏板上面
    尚放置有三角鐵架1 具，而該鐵架乃係屬丁○○所有，且原
    係放置在該巷21號旁空地上，又丁○○事先並未應允他人得
    任意取走等情，為被告所坦承，核與丁○○於警詢中之陳述
    相符，且有路口監視器翻拍照片1 張、現場照片2 張附卷足
    稽，則被告與甲○○共同騎乘之機車確實附載丁○○所有之
    前開三角鐵架一節，固可堪認定。
  2.惟該三角鐵架1 具乃係甲○○單獨1 人逕自徒手由前開空地
    搬運至機車前方踏板者上者，另被告也曾提醒甲○○不要拿
    取該鐵架2 節，也為證人即同案被告甲○○於警詢中陳稱：
    三角鐵架是我在被告位於高雄縣岡山鎮○○路118 巷19號住
    處附近之21號旁空地拿的，被告有提醒我不要拿，但我認為
    不要緊等語明確；再者，依證人戊○○於警詢中陳稱之：當
    天晚間6 時10分許返家途中，我在家門口發現被告與另1 個
    人共乘1 部機車，載著我父親所有的三角鐵架離去等語，則
    最早發現該三角鐵架遭他人取走之證人戊○○，也未曾親自
    見聞該三角鐵架在遭取走之經過，而得確認該三角鐵架實係
    2 人共同出手自原放置處所取走甚明；末參諸卷附路口監視
    器翻拍照片所示該三角鐵架可安放於機車前方踏板中、體積
    尚非甚大，則由成年男子1 人獨自進行搬運應並無困難一節
    ，堪信被告首開關於三角鐵架乃係甲○○先行逕自搬運，其
    並未參與，且其於發現該三角鐵架之際，旋即示意甲○○應
    返還，但甲○○未予理會等所辯，應尚符於真實而可堪採信
    。
  3.末甲○○於警詢中雖陳稱：我在「拿取」時，被告有提醒我
    不要拿等語，及被告於警詢中，也曾自承：我「當時」有制
    止孫振武等語。但「拿取」、「當時」等詞，未必均精確單
    純指射對於物品建立起支配關係之瞬間，尚可能兼及於對物
    品已建立持有關係後，繼續予以持有之狀態，本合於一般人
    之用語習慣，是以前開所述，核與被告於本院中所辯之：我
    一開始沒有看到機車前方踏板上面有三角鐵架等語，實際上
    尚無矛盾，也予指明；至證人戊○○於警詢中，固另陳稱：
    我在家門口看到被告2 人時，我有大聲跟他喊「賊啊」，他
    們2 人還是快速離去等語，惟此部分所述縱屬實，也非可僅
    由此一維護取得物品之事後情狀，逕自推論被告此前必與真
    正下手取得者，有何竊盜之犯意聯絡與行為分擔至明。
  4.綜上所述，被告固曾與甲○○共同騎乘附載前開三角鐵架之
    機車，惟該三角鐵架乃係先由甲○○單獨1 人逕自徒手由原
    放置處所搬離者，而被告對甲○○將該三角鐵架移入自己實
    力支配下之行為並未參與，則揆諸首揭說明，被告自應尚無
    論以竊盜罪共同正犯之餘地。此外，檢察官復未提出其他積
    極證據以資證明被告確有其所指之竊盜犯行，應認被告之犯
    罪嫌疑不足，揆諸首開規定意旨，依法應為被告無罪之諭知
    。
據上論斷，應依刑事訴訟法第301 條第1 項，判決如主文。
本案經檢察官丙○○到庭執行職務。
中    華    民    國    95    年    1     月    27    日
                  刑事第十庭  審判長法  官  徐美麗
                                    法  官  楊淑珍
                                    法  官  莊珮吟
以上正本證明與原本無異。
如不服本判決，應於判決送達後10日內，向本院提出上訴狀。
中    華    民    國    95    年    1     月    27    日
                                    書記官  蔡妮君


司法院資訊處製作；財團法人民間司法改革基金會備份。
